【裁判字號】    97,訴,67
【裁判日期】    970521
【裁判案由】    強盜等
【裁判全文】
臺灣宜蘭地方法院刑事判決                97年度訴字第67號
公  訴  人  臺灣宜蘭地方法院檢察署檢察官
被      告  丙○○
                    （現於臺灣宜蘭監獄執行中）
選任辯護人  李秋銘律師
被      告  乙○○
上列被告因犯強盜等案件，經檢察官提起公訴（96年度偵字第41
20號、97年度偵字第28號），本院判決如下：
    主  文
丙○○共同無故侵入他人附連圍繞之土地，累犯，處拘役參拾日
，如易科罰金，以新臺幣壹仟元折算壹日。又共同竊盜，累犯，
處有期徒刑參月，如易科罰金，以新臺幣壹仟元折算壹日。又傷
害人之身體，累犯，處拘役貳拾日。拘役部分應執行拘役肆拾日
，如易科罰金，以新臺幣壹仟元折算壹日。
乙○○共同無故侵入他人附連圍繞之土地，累犯，處拘役參拾日
，如易科罰金，以新臺幣壹仟元折算壹日。又共同竊盜，累犯，
處有期徒刑參月，如易科罰金，以新臺幣壹仟元折算壹日。
    事  實
一、丙○○前因犯竊盜、毒品案件，經判處有期徒刑4月、7月，
    並定應執行刑為9月確定，於民國95年3月6日入監執行，於
    95年11月27日縮刑期滿執行完畢。乙○○前因違反肅清煙毒
    條例案件，經判處有期徒刑3年8月，於92年7月23日入監執
    行，於96年7月16日縮刑期滿執行完畢。詎均不知悔改，竟
    共同基於為自己不法所有意圖及無故侵入他人附連圍繞之土
    地之犯意聯絡，於96年10月19日中午12時30分許，推由丙○○侵入甲○○位於宜蘭縣羅東鎮○○路90號附連圍繞之土地
    內後，由丙○○徒手竊取甲○○所有之不銹鋼水桶及流理台
    各1個，再由乙○○騎乘車號PPG-237號機車搭載丙○○先行
    載運離去，丙○○與乙○○2人隨即再返回載運流理台離去
    ，適為甲○○查看監視錄影畫面發現，而在後追趕，始於宜
    蘭縣羅東鎮○○路與中山路口為甲○○攔下丙○○，乙○○
    則見機騎乘機車離去，甲○○與丙○○因而發生拉扯，丙○○另基於傷害之犯意，徒手毆打甲○○之手部，造成甲○○
    受有右肩、右肘、右手腕挫傷併擦傷之傷害。
二、案經甲○○訴由宜蘭縣政府警察局羅東分局報請臺灣宜蘭地
    方法院檢察署檢察官偵查起訴。
    理  由
壹、證據能力部分：
    按被告以外之人於審判外之言詞或書面陳述，除法律有規定
    者外，不得作為證據，刑事訴訟法第159條第1項定有明文。
    查證人甲○○於警詢中之陳述，屬於被告以外之人於審判外
    之陳述，被告及辯護人並已否認上開陳述之證據能力，復無
    刑事訴訟法第159條之2至第159條之5例外得為證據之情形，
    則依上開法條規定，證人甲○○於警詢中之陳述，無證據能
    力。
貳、實體部分：
一、訊據被告丙○○對於有於上揭時、地無故侵入他人附連圍繞
    之土地、竊取不銹鋼水桶及流理台及與告訴人甲○○發生拉
    扯等情均坦承不諱，訊據被告乙○○固坦認有騎乘機車搭載
    被告丙○○，惟矢口否認有何共同無故侵入他人附連圍繞之
    土地及竊盜之犯行，被告乙○○辯稱：事先並不知道丙○○
    要做什麼，沒有侵入住宅，也沒有竊盜云云。經查：
（一）上開事實，業據告訴人甲○○於偵查及本院審理時指述甚
      詳，並有現場照片、錄影翻拍照片、羅東聖母醫院診斷證
      明書及本院勘驗筆錄在卷可稽，核均與被告丙○○前開任
      意性自白之事實相符，自堪信為真實。
（二）至被告乙○○雖矢口否認有共同無故侵入他人附連圍繞土
      地及竊盜之犯行，然查，依告訴人甲○○所提供當日現場
      之監視錄影畫面所示「白衣男子（即被告乙○○）站在房
      屋騎樓下，白鐵流理台放置於屋前左側。白衣男子伸手從
      房屋門口側拿一長條狀之物前往機車。紅衣男子（指被告
      丙○○）從屋內走出。紅衣男子再次進入屋內。白衣男子
      坐上機車。紅衣男子從屋內將鐵桶拿出。紅衣男子將鐵桶
      放置於地，將門關上。紅衣男子右手拿一鐵製水桶，左手
      拿一白鐵流理台，往房子左側走去。先將左手之白鐵流理
      台放置於地後，右手繼續拿著鐵桶，往機車走去。搭乘白
      衣男子之機車離去。」，顯見被告乙○○於被告丙○○進
      入他人附連圍繞之土地內時，即騎乘機車在外等候，並於
      被告丙○○將走出門口之際，隨即接下被告丙○○手中之
      物，並載運鐵桶及被告丙○○離去，可知被告乙○○對於
      被告丙○○之作為，應已有相當之認識，且被告乙○○又
      自承對於該處係屬他人之建物及土地，他人處所之物應不
      得自行拿取一節，均有所知悉，可見被告乙○○與被告丙○○就進入他人附連圍繞之土地及竊盜之犯行，實有犯意
      之聯絡及行為之分擔，被告乙○○空言辯稱與被告丙○○
      並無共同之犯意聯絡及行為之分擔，實屬無據。綜上，本
      件事證明確，被告2人無故侵入他人附連圍繞之土地及竊
      盜之犯行及被告丙○○傷害之犯行均堪以認定，均應依法
      論科。
二、核被告丙○○、乙○○所為，均係犯刑法第306條第1項之無
    故侵入他人附連圍繞之土地罪及同法第320條第1項之竊盜罪
    。被告丙○○另犯刑法第277條第1項之傷害罪。查刑法第32
    9條準強盜罪之規定，將竊盜或搶奪之行為人為防護贓物、
    脫免逮捕或湮滅罪證而當場施強暴、脅迫之行為，視為施強
    暴、脅迫使人不能抗拒而取走財物之強盜行為，乃因準強盜
    罪之取財行為與施強暴、脅迫行為之因果順序，雖與強盜罪
    相反，卻有時空之緊密連接關係，以致竊盜或搶奪故意與施
    強暴、脅迫之故意，並非截然可分，而得以視為一複合之單
    一故意，亦即可認為此等行為人之主觀不法與強盜行為人之
    主觀不法幾無差異；復因取財行為與強暴、脅迫行為之因果
    順序縱使倒置，客觀上對於被害人或第三人所造成財產法益
    與人身法益之損害卻無二致，而具有得予以相同評價之客觀
    不法。故擬制為強盜行為之準強盜罪構成要件行為，雖未如
    刑法第328條強盜罪之規定，將實施強暴、脅迫所導致被害
    人或第三人不能抗拒之要件予以明文規定，惟必於竊盜或搶
    奪之際，當場實施之強暴、脅迫行為，已達使人難以抗拒之
    程度，其行為之客觀不法，方與強盜行為之客觀不法相當，
    而得與強盜罪同其法定刑，此有司法院大法官會議解釋第63
    0號解釋可參，查被告丙○○雖於告訴人甲○○發覺其竊取
    財物並追趕攔下時，與告訴人甲○○發生拉扯，然依證人甲○○於本院審理時證稱：「我追到的時候，我攔住他們，因
    為我拉住我的流理台及丙○○的衣服，丙○○就出手打我，
    打我的手，想要打掉我的手‧‧‧他就是用撥的、用打的，
    要把我的手撥開，他要打我的手，但是我的手比他長，後來
    我成功壓住他」等語（見本院卷第74-77頁筆錄），可知被
    告丙○○與告訴人甲○○當時僅有手部之拉扯動作，且被告
    丙○○隨即為告訴人甲○○所制服，再參酌被告丙○○身高
    約166公分，體重60公斤，而告訴人甲○○身高186公分，體
    重87公斤，告訴人甲○○之體型遠高大於被告丙○○，可知
    被告丙○○與告訴人甲○○間手部之拉扯，尚難達使告訴人
    甲○○難以抗拒之程度，即不得認與強盜行為之客觀不法相
    當，亦即與刑法第329條之要件不符，故被告丙○○此部分
    犯行，應係涉犯刑法320條第1項之竊盜罪，公訴意旨疏未斟
    酌此點，而認被告係犯同法第329條之罪，尚有未洽，惟其
    基本事實同一，本院自應予審理，並變更其起訴法條。查被
    告2人就上揭無故侵入他人附連圍繞之土地及竊盜犯行，均
    有犯意之聯絡及行為之分擔，均為共同正犯。被告丙○○所
    犯上開3罪及被告乙○○所犯上開2罪，均係犯意各別，行為
    互殊，應分論併罰。查被告丙○○前因犯竊盜、毒品案件，
    經判處有期徒刑4月、7月，並定應執行刑為9月確定，於95
    年3 月6日入監執行，於95年11月27日縮刑期滿執行完畢；
    被告乙○○前因違反肅清煙毒條例案件，經判處有期徒刑3
    年8月，於92年7月23日入監執行，於96年7月16日縮刑期滿
    執行完畢，有卷附臺灣高等法院被告前案紀錄表可按，其2
    人均受有期徒刑之執行完畢後，5年內故意再犯本件有期徒
    刑以上之罪，均為累犯，均應依法加重其刑。爰審酌被告2
    人無故侵入他人附連圍繞之土地及竊取他人財物，侵害他人
    財產法益，被告丙○○另出手毆打告訴人甲○○，告訴人因
    此所受之傷勢程度、及其犯罪情節、並參酌其素行、智識程
    度、犯罪動機、目的與手段等一切情狀，分別量處如主文所
    示之刑，並均諭知易科罰金之折算標準，並就被告丙○○所
    處拘役部分定其應執行刑，並諭知易科罰金之折算標準。
據上論斷，應依刑事訴訟法第299條第1項前段、第300條，刑法
第28條、第277條第1項、第306條第1項、第320條第1項、第47條
第1項、第41條第1項前段、第51條第6款，判決如主文。
本案經檢察官張立言到庭執行職務
中    華    民    國    97    年    5     月    21    日
                  刑事第二庭審判長法  官  黃永勝
                                  法  官  楊坤樵
                                  法  官  鄭貽馨
以上正本證明與原本無異。
如不服本判決應於收受本判決後10日內，向本院提出上訴書狀，
並應敘述具體理由。若未敘述理由者，應於上訴期間屆滿後20日
內，向本院補提理由書狀 (均須按他造當事人之人數附繕本)。
                                  書記官  林嘉萍
中    華    民    國    97    年    5     月    22    日
附錄本案論罪科刑法條全文：
中華民國刑法第277條
傷害人之身體或健康者，處 3 年以下有期徒刑、拘役或 1 千元
以下罰金。
犯前項之罪因而致人於死者，處無期徒刑或 7 年以上有期徒刑；
致重傷者，處 3 年以上 10 年以下有期徒刑。
中華民國刑法第306條
無故侵入他人住宅、建築物或附連圍繞之土地或船艦者，處 1 年
以下有期徒刑、拘役或 3 百元以下罰金。
無故隱匿其內，或受退去之要求而仍留滯者，亦同。
中華民國刑法第320條
意圖為自己或第三人不法之所有，而竊取他人之動產者，為竊盜
罪，處 5 年以下有期徒刑、拘役或 5 百元以下罰金。
意圖為自己或第三人不法之利益，而竊佔他人之不動產者，依前
項之規定處斷。
前二項之未遂犯罰之。


司法院資訊處製作；財團法人民間司法改革基金會備份。
